【裁判字號】    92,訴,76
【裁判日期】    920929
【裁判案由】    國幣懲治條例
【裁判全文】
臺灣板橋地方法院刑事判決                            九十二年度訴字第七六號
    公  訴  人  臺灣板橋地方法院檢察署檢察官
    被      告  己○○
    選任辯護人  林憲同律師
    被      告  乙○○
右列被告因違反國幣懲治條例案件，經檢察官提起公訴（九十一年度偵字第一四八四
七號），及移
    主  文
己○○共同連續意圖供行使之用，而偽造幣券，處有期徒刑拾年。扣案如事實欄一所
載之新臺幣壹仟元偽鈔成品壹張、新臺幣伍佰元偽鈔成品陸拾柒張、新臺幣壹仟元偽
鈔半成品陸拾陸張（惟屬貳拾貳大張，每大張內含紙新臺幣壹仟元偽鈔，未經分割
）；驗鈔機壹部；筆、美工刀各多支、膠帶多捲之偽鈔製造工具壹批（臺北市政府警
察局萬華分局證物袋編號十二）；伍佰元、貳佰元、花紋等木頭印章共計貳拾個（
臺北市政府警察局萬華分局證物袋編號八）；電腦磁碟機貳部；偽鈔空白原紙壹批（
臺北市政府警察局萬華分局證物袋編號十三）；防偽線貳批（臺北市政府警察局萬華
分局證物袋編號十四與十四之一）；塗漆原料貳批（臺北市政府警察局萬華分局證物
袋編號十五、十六）；與電腦壹部（無硬碟、無外殼），均沒收。另扣案如事實欄二
所載之新臺幣壹仟元偽鈔成品壹佰伍拾張、新臺幣壹仟元偽鈔半成品壹佰貳拾張、
新臺幣伍佰元偽鈔成品伍佰柒拾陸張、新臺幣伍佰元偽鈔半成品捌佰玖拾柒張、新臺
幣貳佰元偽鈔半成品肆拾貳張，美金拾元偽鈔張；電腦主機壹台、電腦滑鼠壹個、
電腦鍵盤壹台、光碟機壹台、硬碟壹台、印表機壹台、偽鈔防偽線壹佰零玖張、偽鈔
軟體光碟片壹拾捌片、偽鈔軟體磁片貳片，均沒收。
乙○○無罪。
    事  實
一、己○○基於意圖供行使之用，而偽造幣券之概括犯意，先於民國九十一年間某日
    起至八月九日下午九時三十分許，在臺灣地區某不詳地點及臺北縣板橋市○○街
    一三八巷一弄三０八號四樓，利用電腦、空白原紙、防偽線、塗漆原料、五百元
    等木頭章、驗鈔機一台及製造工具一批等物，而偽造面額新臺幣五百元及一千元
    之紙幣成品多紙，並有尚未完全偽造之半成品，其中偽造新臺幣一千元紙幣成品
    一張，半成品計六十六張『惟屬二十二大張，每大張內含三紙一千元紙幣，未經
    分割』，偽造新臺幣五百元紙幣成品計六十七張。偽造之方式為就一千元之偽鈔
    部分，係以彩色噴墨方式仿印，以螢光筆繪製仿紙張螢光纖維絲，水印以灰色墨
    在紙張背面仿造，安全線以彩色噴墨在紙張背面仿製，另以黏貼箔膜（含面額數
    字）仿鈔券正面五段裸露部分，左下角面額數字以亮光物質仿折光變色油墨；就
    五百元之偽鈔部分，均以彩色噴墨方式仿印，無隱藏字及凹版印文凸起效果，以
    螢光筆繪製仿紙張螢光纖維絲，水印以灰色墨在紙張背面仿造，安全線號碼ＡＮ
    0000000ＵＤ者，以紙條黏貼在紙張背面仿製，其餘以彩色噴墨在紙張背
    面仿製，另以黏貼箔膜（含面額數字）仿鈔券正面五段裸露部分，左下角面額數
    字以亮光物質仿折光變色油墨之方式偽造。己○○以上開方式，偽造幣券既遂（
    就偽鈔成品部分），及偽造幣券未遂（就偽鈔半成品部分）。嗣於九十一年八月
    九日下午九時三十分許，為警根據線報持本院所開立之搜索票在臺北縣板橋市○○街一三八巷一弄三０八號四樓己○○之租屋處內當場查獲，並在己○○之房間
    內扣得新臺幣一千元偽鈔成品一張、新臺幣五百元偽鈔成品五張、新臺幣一千元
    偽鈔半成品計六十六張（即還未偽造完成，惟屬二十二大張，每大張內含三紙偽
    造之新臺幣一千元紙幣，未經分割）、五百元木頭章一個；在己○○之上址租屋
    處內之廚房扣得五百元偽鈔成品六十二張與驗鈔機一部。警方且在己○○所駕駛
    之Ｅ七－六七九號（起訴書誤繕為ＥＴ─六七九號）營業用小客車後行李箱扣得
    均係己○○所有供偽造紙鈔所用之左列物品：(1)筆、美工刀各多支；膠帶多捲之
    偽鈔製造工具一批（臺北市政府警察局萬華分局證物袋編號十二）；(2)五百元、
    二百元、花紋等木頭印章共計二十三個（含前開五百元木頭章一個，因警方將該
    章與在前開計程車後行李箱所找到之印章放在一起，見臺北市政府警察局萬華分
    局證物袋編號八）；(3)電腦磁碟機二部；(4)偽鈔空白原紙一批（臺北市政府警察
    局萬華分局證物袋編號十三）；(5)防偽線二批（臺北市政府警察局萬華分局證物
    袋編號十四與十四之一）；(6)塗漆原料二批（臺北市政府警察局萬華分局證物袋
    編號十五、十六）；(7)電腦一部（無硬碟、無外殼）等物。
二、己○○承前意圖供行使之用，而偽造幣券之概括犯意，並與丁○○基於偽造幣券
    與有價證券之犯意聯絡，彼二人自九十一年九月初起至十七日止，連續在丁○○
    位於臺北縣板橋市○○路○段四四三巷五十六號二樓之住處，由己○○提供防偽
    線、偽鈔上花紋之印章及偽鈔程式的軟體圖樣光碟予丁○○，並教丁○○如何在
    偽鈔上製造燙金防偽線，丁○○則在上址住處，以己○○所提供之前開存有新臺
    幣一千元、五百元、二百元紙鈔及美金十元紙鈔內容之電腦軟體光碟片及磁片置
    入電腦讀取偽鈔程式，經彩色噴墨印表機列印後，由己○○以螢光筆繪製仿紙張
    螢光纖維絲，並由丁○○以灰色墨仿造水印、黏貼箔膜或燙印箔膜及亮光物質仿
    造面額數字等方式，而偽造新臺幣一千元、五百元及二百元紙鈔及美金十元紙鈔
    多次而偽造既遂，並尚有未製作完成之新臺幣一千元、五百元及二百元紙鈔而偽
    造未遂；嗣於九十一年九月十七日下午五時三十分許，在臺北縣板橋市○○路四
    四二巷五十六號前，為警查獲丁○○之同居女友甲○○（經本院和股另行審結）
    持偽造新臺幣一千元紙鈔一百張、五百元紙鈔一百九十五張欲外出兌換真鈔，而
    循線至臺北縣板橋市○○路○段四四三巷五十六號二樓，當場查獲丁○○，並扣
    得丁○○所偽造之新臺幣一千元紙鈔成品一百五十張、半成品一百二十三張、偽
    造新臺幣五百元紙鈔成品五百七十六張、半成品八百九十七張、偽造新臺幣二百
    元紙鈔半成品四十二張、偽造十元美金紙鈔成品三張（包含上開甲○○所持有之
    偽造新臺幣千元紙鈔及五百元紙鈔），及丁○○所有供彼與己○○共同犯偽造紙
    鈔所用之電腦主機一台、電腦滑鼠一個、電腦鍵盤一台、光碟機一台、硬碟一台
    、印表機一台、偽鈔防偽線一百零九張、偽鈔軟體光碟片十八片、偽鈔軟體磁片
    二片，另扣得與本案無關之電腦主機二台、電腦鍵盤一台、光碟機六台、硬碟二
    台、掃描器二台、印表機三台、傳真機一台、護貝機二台等物。
三、案經臺北市政府警察局萬華分局報告臺灣板橋地方法院檢察署檢察官偵查起訴；
    暨臺北市憲兵隊報告同署檢察官移送併案審理。
    理  由
壹、有罪部分（即被告己○○部分）：
一、認定事實所憑之證據：
（一）關於被告己○○所為事實欄一之犯行部分：
      訊據被告己○○固坦承警方於九十一年八月九日下午九時三十分許，在彼位在
      臺北縣板橋市○○街一三八巷一弄三０八號四樓租屋處之房間內扣得新臺幣一
      千元偽鈔成品一張、新臺幣五百元偽鈔成品五張、新臺幣一千元偽鈔半成品計
      六十六張（惟屬二十二大張，每大張內含三紙新臺幣一千元紙幣，未經分割）
      、五百元木頭章一個；在彼之上址租屋處內之廚房扣得五百元偽鈔成品六十二
      張與驗鈔機一部。警方且在彼所駕駛之Ｅ七－六七九號營業用小客車後行李箱
      扣得左列物品：(1)筆、美工刀各多支；膠帶多捲工具一批（臺北市政府警察局
      萬華分局證物袋編號十二）；(2)五百元、二百元、花紋等木頭印章共計二十三
      個（臺北市政府警察局萬華分局證物袋編號八）；(3)電腦磁碟機二部；(4)空白
      原紙一批（臺北市政府警察局萬華分局證物袋編號十三）；(5)防偽線二批（臺
      北市政府警察局萬華分局證物袋編號十四與十四之一）；(6)塗漆原料二批（臺
      北市政府警察局萬華分局證物袋編號十五、十六）；(7)電腦一部（無硬碟、無
      外殼）等物等情，惟矢口否認有何涉犯偽造幣券之犯行，辯稱：「我的職業是
      開計程車，車號是Ｅ七─六七九號，在該計程車上後行李箱扣到之所有物品是
      綽號『阿忠』即丙○○當天坐我的計程車，放在我的車上的，至於在我位於臺
      北縣板橋市○○街一三八巷一弄三０八號四樓租屋處之天花板與廚房扣到的物
      品，是我剛搬到上址才三天，我不知道是何人放的，但該等物品絕對不是我的
      。」云云。惟查：
  １、警方如何根據線報持本院所開立之搜索票，於九十一年八月九日下午九時三十
      分許，在被告己○○之上址臺北縣板橋市○○街一三八巷一弄三０八號四樓租
      屋處，被告己○○之房間內扣得新臺幣一千元偽鈔成品一張、新臺幣五百元偽
      鈔成品五張、新臺幣一千元偽鈔半成品計六十六張（惟屬二十二大張，每大張
      內含三紙新臺幣一千元紙幣，未經分割）、五百元木頭章一個；在被告己○○
      之上址租屋處內之廚房扣得五百元偽鈔成品六十二張與驗鈔機一部。警方且在
      被告己○○所駕駛之Ｅ七－六七九號營業用小客車後行李箱扣得左列物品：(1)
      筆、美工刀各多支；膠帶多捲之偽鈔製造工具一批（臺北市政府警察局萬華分
      局證物袋編號十二）；(2)五百元、二百元、花紋等木頭印章共計二十三個（臺
      北市政府警察局萬華分局證物袋編號八）；(3)電腦磁碟機二部；(4)偽鈔空白原
      紙一批（臺北市政府警察局萬華分局證物袋編號十三）；(5)防偽線二批（臺北
      市政府警察局萬華分局證物袋編號十四與十四之一）；(6)塗漆原料二批（臺北
      市政府警察局萬華分局證物袋編號十五、十六）；(7)電腦一部（無硬碟、無外
      殼）等物等情，業據證人即當天查獲該等物品之警員辛○○、庚○○與高一峰
      到庭結證明確（見本院九十二年六月五日訊問筆錄）。而丙○○固曾坐過被告
      己○○所駕駛之Ｅ七－六七九號計程車，惟丙○○從來沒有將行李或東西放在
      被告己○○之前開計程車之後行李箱內，即丙○○最多偶而只帶一個手提帶或
      塑膠帶，裡面有放衣服，然該等物品均是放在丙○○座位旁邊，根本沒有放在
      後行李箱內，且前開在被告己○○上址租屋處與計程車內所查獲之物品，均不
      是丙○○所有，與彼無關等情，業據證人丙○○到庭具結證述在卷（見本院九
      十二年六月五日訊問筆錄）。足徵警方所查獲上開與偽鈔物品有關之處－臺北
      縣板橋市○○街一三八巷一弄三０八號四樓，係被告己○○所承租；而Ｅ七－
      六七九號計程車係被告己○○所所駕駛等情，業據被告己○○供述屬實，況丙○○並未放有任何東西在被告己○○所駕駛之前開計程車後座行李箱內，業據
      丙○○結證如前，故警方所查扣到之物品，應係被告己○○所有，堪以認定。
      再被告己○○於被警方查獲之前十幾天，向房東戊○○承租上址臺北縣板橋市
      ○○街一三八巷一弄三０八號四樓，戊○○在交屋予己○○之前，曾將該處清
      潔整理後，始交付予己○○，當時該處並無任何東西，更不可能有新臺幣一千
      元偽鈔成品一張、新臺幣五百元偽鈔成品五張、新臺幣一千元偽鈔半成品計六
      十六張（惟屬二十二大張，每大張內含三紙新臺幣一千元紙幣，未經分割）、
      五百元木頭章一個、五百元偽鈔成品六十二張與驗鈔機一部等物一節，亦據證
      人戊○○在本院具結證述明確（見本院九十二年六月五日訊問筆錄），益徵在
      被告己○○向房東戊○○承租上址臺北縣板橋市○○街一三八巷一弄三０八號
      四樓，戊○○所交付之房屋並未有何與製造偽鈔有關之物品，則警方在上址所
      查獲之物品，顯係實際居住在上址租屋處之被告己○○所有，而Ｅ七－六七九
      號計程車既係被告己○○所所駕駛，已如前述，則在該計程車後行李箱上所扣
      到之物品，亦應係實際持有該車、駕駛該車之被告己○○所有，應無庸置疑。
  ２、抑且，上開經警查獲之臺北縣板橋市○○街一三八巷一弄三０八號四樓之處，
      既係被告己○○向戊○○所承租，而其等所承租其中二間房間，均係由被告己○○在居住、使用，廚房亦均由彼使用等情，業據證人戊○○結證如前。又證
      人戊○○於警詢及偵查中證稱略以，彼將上開二間房間出租予被告己○○時，
      僅有衣櫥及彈簧床，其他都是空的等語（見九十一年度偵字第一四八四七號偵
      查卷第一０四、一０五、一０九頁），是證人戊○○將上開房屋出租予被告己○○時，該房間內，除衣櫥及彈簧床外，應無其他物品，而該房間及廚房又均
      係被告己○○在居住、使用，是除衣櫥及彈簧床外，應全屬被告己○○所持有
      之物，被告己○○自無法諉而不知。再參以經警在被告己○○所居住、使用之
      上開房間內所查扣到上開千元偽鈔一張、五百元偽鈔五張；於廚房內烘碗機下
      查獲五百元偽鈔半成品六十二張及廚房內驗鈔機一部、在一房間內查扣到刻有
      ５００之木頭章一個，而在另一房間內之天花板上，查扣到千元偽鈔二十二大
      張，衡諸查扣上開物品之地點，不論在廚房內烘碗機下或係在房間內之天花板
      內，均係熟知該環境、且時常使用該地點之人為了避免被他人查覺，才會將之
      置放他人所不會探究之處所，而被告己○○既係為在該處居住、使用該房間及
      廚房之人，實無可能就查扣到之偽鈔及刻有５００之木頭章，毫無所知。又為
      警在被告己○○所使用之Ｅ七─六七九號營業用小客車上，亦查扣有偽鈔製造
      工具一批、偽鈔空白原紙、偽鈔防偽線、偽鈔製造塗料、偽鈔製造漆料各一批
      等物如前，而為警所查扣到之製造偽鈔之相關工具、材料及偽鈔之成品、半成
      品，分別係在被告己○○之住所及被告己○○自己所使用、駕駛之上開車輛內
      查獲，若如被告己○○所述，上開車內查扣到之物品係丙○○所有，為何在被
      告己○○之上址住處，亦查扣有同屬製造偽鈔之工具「刻有５００之木頭章」
      一枚及千元、五百元偽鈔之成品及半成品？益徵被告己○○實有為本件偽造紙
      鈔之犯行，洵堪認定。
  ３、另上開扣案之新臺幣一千元偽鈔成品一張、新臺幣五百元偽鈔成品六十七張均
      係屬偽鈔，該張一千元偽鈔係以彩色噴墨方式仿印，無隱藏字及凹版印文凸起
      效果，紙質與真鈔不同，以螢光筆繪製仿紙張螢光纖維絲，水印以灰色墨在紙
      張背面仿造，安全線以彩色噴墨在紙張背面仿製，另以黏貼箔膜（含面額數字
      ）仿鈔券正面五段裸露部分，無折光變色效果，左下角面額數字以亮光物質仿
      折光變色油墨，無折光變色反應；該批五百元偽鈔均以彩色噴墨方式仿印，無
      隱藏字及凹版印文凸起效果，紙質與真鈔不同，以螢光筆繪製仿紙張螢光纖維
      絲，水印以灰色墨在紙張背面仿造，安全線號碼ＡＮ0000000ＵＤ者，
      以紙條黏貼在紙張背面仿製，其餘以彩色噴墨在紙張背面仿製，另以黏貼箔膜
      （含面額數字）仿鈔券正面五段裸露部分，無折光變色效果；左下角面額數字
      以亮光物質仿折光變色油墨，無折光變色反應等情，亦有本院卷附中央銀行發
      行局九十一年八月十三日台央發字第０九一００四六一九八號函與九十二年二
      月十八日台央發字第０九二００一三四七八號函可稽（按又該局為建立偽鈔資
      料庫需要，已抽存五百元偽鈔一張）。足徵前開扣案之紙鈔成品係屬偽鈔，而
      尚未製作完成之半成品更屬偽鈔，當無疑義（因尚未製作完成之鈔票不可能由
      私人持有，故該等半成品應屬偽鈔）。
  ４、此外，復有警方在被告己○○位於臺北縣板橋市○○街一三八巷一弄三０八號
      四樓租屋處，被告己○○之房間內扣得新臺幣一千元偽鈔成品一張、新臺幣五
      百元偽鈔成品五張、新臺幣一千元偽鈔半成品計六十六張（惟屬二十二大張，
      每大張內含三紙新臺幣一千元紙幣，未經分割）、五百元木頭章一個；在被告
      己○○之上址租屋處內之廚房扣得五百元偽鈔成品六十二張與驗鈔機一部。在
      被告己○○所駕駛之Ｅ七－六七九號營業用小客車後行李箱扣得被告己○○所
      有供偽造紙鈔所用之左列物品：(1)筆、美工刀各多支；膠帶多捲之偽鈔製造工
      具一批（臺北市政府警察局萬華分局證物袋編號十二）；(2)五百元、二百元、
      花紋等木頭印章共計二十三個（臺北市政府警察局萬華分局證物袋編號八）；
      (3)電腦磁碟機二部；(4)偽鈔空白原紙一批（臺北市政府警察局萬華分局證物袋
      編號十三）；(5)防偽線二批（臺北市政府警察局萬華分局證物袋編號十四與十
      四之一）；(6)塗漆原料二批（臺北市政府警察局萬華分局證物袋編號十五、十
      六）；(7)電腦一部（無硬碟、無外殼）等物，足資佐證。
  ５、綜上所述，被告己○○確有於事實欄一所載時地，意圖供行使之用，而偽造幣
      券之犯行，事證明確，堪以認定。
（二）關於被告己○○所為事實欄二之犯行部分：
      訊據被告己○○固坦承臺北市憲兵隊於九十一年九月十七日下午五時三十分許
      ，至臺北縣板橋市○○路○段四四三巷五十六號二樓丁○○住處時，彼正在該
      處，惟矢口否認有何涉犯偽造幣券及偽造有價證券之犯行，辯稱：「當時我是
      去該處吸食安非他命，上址住處所有的物品都是丁○○的，不是我的，我沒有
      提供任何電腦與技術給他來製作偽鈔。我沒有與丁○○製作偽鈔。」云云。惟
      查：
  １、被告己○○與丁○○如何自九十一年九月初起至十七日止，連續在位於臺北縣
      板橋市○○路○段四四三巷五十六號二樓丁○○之住處，由被告己○○提供防
      偽線、偽鈔上花紋之印章及偽鈔程式的軟體圖樣光碟予丁○○，並教丁○○如
      何在偽鈔上製造燙金防偽線，丁○○則在上址住處，以被告己○○所提供之前
      開存有新臺幣一千元、五百元、二百元紙鈔及美金十元紙鈔內容之電腦軟體光
      碟片及磁片置入電腦讀取偽鈔程式，經彩色噴墨印表機列印後，由被告己○○
      以螢光筆繪製仿紙張螢光纖維絲，並由丁○○以灰色墨仿造水印、黏貼箔膜或
      燙印箔膜及亮光物質仿造面額數字等方式，而偽造新臺幣一千元、五百元及二
      百元紙鈔及美金十元紙鈔多次，並尚有未製作完成之新臺幣一千元、五百元及
      二百元紙鈔等情，業據證人丁○○在本院具結證述明確（見本院九十二年八月
      四日訊問筆錄），足徵被告己○○確有與丁○○共同製造國幣（新臺幣一千元
      、五百元、二百元紙鈔）與有價證券（美金十元紙鈔）之犯行，堪以認定。
  ２、況被告己○○於臺北市憲兵隊在丁○○上址臺北縣板橋市○○路○段四四三巷
      五十六號二樓住處查獲時，正在該處等情，為被告己○○所自承。參以，被告
      己○○在臺北市憲兵隊查獲前之一星期起迄九十一年九月十七日被臺北市憲兵
      隊查獲時為止，幾乎天天都到丁○○之上址住處，教丁○○如何製作偽鈔等情
      ，亦據證人丁○○結證在卷（見本院九十二年八月四日訊問筆錄），足徵臺北
      市憲兵隊於九十一年九月十七日至丁○○之上址住處查獲丁○○時，被告己○○亦在上址，再參酌丁○○之前開證詞，則被告己○○在丁○○上址住處之原
      因應係教丁○○如何製作偽鈔或偽造之美金，應無庸置疑。
  ３、另扣案新臺幣一千元紙鈔成品一百五十張、半成品一百二十三張、新臺幣五百
      元紙鈔成品五百七十六張、半成品八百九十七張、新臺幣二百元紙鈔半成品四
      十二張、十元美金紙鈔成品三張等物，均係屬偽鈔，此亦有中央銀行發行局九
  十二年一月六日台央發字第０九二０００六八０八號函、法務部調查局九十二
      年二月十四日調科貳字第０九二００００八七六０號函附卷可參（見九十二年
      度偵字第八七九六號併辦卷第七十三、七十四、九十一頁）。
  ４、此外，復有警方在丁○○之上址臺北縣板橋市○○路○段四四三巷五十六號二
      樓住處，所查獲之偽造新臺幣一仟元紙鈔成品一百五十張、半成品一百二十三
      張、偽造新臺幣五百元紙鈔成品五百七十六張、半成品八百九十七張、偽造新
      臺幣二百元紙鈔半成品四十二張、偽造美金十元紙鈔成品三張，及丁○○所有
      供彼與被告己○○共同偽造紙鈔所用之電腦主機一台、電腦滑鼠一個、電腦鑑
      盤一台、光碟機一台、硬碟一台、印表機一台、偽鈔防偽線一百零九張、偽鈔
      軟體光碟片十八片、偽鈔軟體磁片二片等物，扣案足資佐證。
  ５、綜上所述，被告己○○確有於事實欄二所載時地，共同與丁○○偽造幣券與有
      價證券之犯行，亦堪認定。
二、論罪科刑與沒收：
（一）按中央銀行於五十年七月一日在臺復業，並委託臺灣銀行發行新臺幣，自是時
      起，新臺幣已具有國幣之功能，如有偽造行為，應依妨害國幣懲治條例治罪，
      此有大法官會議釋字第九十九號解釋及最高法院五十六年度臺上字第二一七一
      號判例可資參照，而美金紙鈔現實在國內交易上具有流通之效力，自屬有價證
      券之一種，是核被告己○○所為，係犯妨害國幣懲治條例第三條第一項之偽造
      幣券既遂罪，及同條例第三條第三項、第一項之偽造幣券未遂罪及刑法第二百
      零一條第一項之偽造有價證券罪。又被告己○○先後多次偽造幣券既遂、未遂
      及偽造有價證券之犯行，時間緊接，所犯構成要件相同，顯係出於概括之犯意
      反覆為之，均為連續犯，應依刑法第五十六條之規定，論以較重之偽造幣券既
      遂罪及偽造有價證券罪，並均加重其刑。再公訴人雖未就被告己○○於事實欄
      二所載時地偽造幣券及偽造有價證券之犯行起訴，惟此未起訴部分與起訴事實
      有裁判上一罪之連續或想像競合之關係，為起訴效力所及，並經檢察官函請併
      案審理（九十二年度偵字第八七九六號），本院自得一併審究。被告己○○與
      丁○○間就事實欄二之偽造幣券與偽造有價證券之犯行，有犯意聯絡及行為分
      擔，為共同正犯。又被告己○○以一行為觸犯上開妨害國幣懲治條例第三條第
      一項之偽造幣券罪，及刑法第二百零一條第一項之偽造有價證券罪二罪名，為
      想像競合犯，應依刑法第五十五條之規定，從一重之妨害國幣懲治條例第三條
      第一項之偽造幣券罪處斷。爰審酌被告己○○偽造幣券及美金紙鈔，擾亂社會
      金融秩序，且彼正值壯年，不思向上，竟以此非法手段偽造紙鈔，思謀暴利，
      且彼犯後飾詞卸責，態度不佳，毫無悔意等一切情狀，量處如主文所示之刑，
      以資懲儆。
（二）至事實欄一所載之扣案新臺幣一千元偽鈔成品一張、新臺幣五百元偽鈔成品共
      計六十七張、新臺幣一千元偽鈔半成品計六十六張（惟屬二十二大張，每大張
      內含三紙新臺幣一千元紙幣偽鈔，未經分割）等物；事實欄二所載之扣案新臺
      幣一千元紙鈔成品一百五十張、半成品一百二十三張、新臺幣五百元紙鈔成品
      五百七十六張、半成品八百九十七張、新臺幣二百元紙鈔半成品四十二張等物
      ，不問屬於犯人與否，均應依妨害國幣懲治條例第六條宣告沒收；偽造之美金
      十元紙鈔三張，係屬偽造之有價證券，應依刑法第二百零五條之規定，不問屬
      於犯人與否，均宣告沒收。再事實欄一所載之扣案驗鈔機一部；筆、美工刀各
      多支；膠帶多捲之偽鈔製造工具一批（臺北市政府警察局萬華分局證物袋編號
      十二）；五百元、二百元、花紋等木頭印章共計二十三個（警方將該章與在計
      程車後行李箱所找到之印章放在一起，見臺北市政府警察局萬華分局證物袋編
      號八）；電腦磁碟機二部；偽鈔空白原紙一批（臺北市政府警察局萬華分局證
      物袋編號十三）；防偽線二批（臺北市政府警察局萬華分局證物袋編號十四與
      十四之一）塗漆原料二批（臺北市政府警察局萬華分局證物袋編號十五、十六
      ）；與電腦一部（無硬碟、無外殼）等物，應係被告己○○所有供偽造幣券所
      用之物，該等物品，應依刑法第三十八條第一項第二款、第三項之規定宣告沒
      收。又事實欄二所載之扣案電腦主機一台、電腦滑鼠一個、電腦鍵盤一台、光
      碟機一台、硬碟一台、印表機一台、偽鈔防偽線一百零九張、偽鈔軟體光碟片
      十八片、偽鈔軟體磁片二片等物，係丁○○所有供彼與被告己○○偽造幣券及
      有價證券所用之物，業據丁○○於另案（本院九十二年度訴字第一四八九號）
      供述明確，此有上開判決一件附卷可稽，該等物品，亦應依刑法第三十八條第
      一項第二款、第三項之規定宣告沒收。另事實欄二所載之扣案電腦主機二台、
      電腦鍵盤一台、光碟機六台、硬碟二台、掃描器二台、印表機三台、傳真機一
      台、護貝機二台，既經丁○○否認為彼所有供犯罪所用之物（見本院卷附九十
      二年度訴字第一四八九號判決理由欄四之記載），亦無證據足證係被告己○○
      所有供犯罪所用或預備之物，自不予宣告沒收，併此敘明。
貳、無罪部分（即被告乙○○部分）：
一、公訴意旨另以：被告乙○○與被告己○○共同基於意圖供行使之用而偽造紙幣概
    括之犯意，先後於九十一年間，在臺灣地區某不詳地點，利用空白原紙、防偽線
    、塗漆原料、五百元木頭章、驗鈔機一台及製造工具一批，而偽造面額新臺幣五
    百元及一千元之紙幣多紙（其中偽造一千元紙幣成品一紙，半成品計六十六張『
    惟屬二十二大張，每大張內含三紙一千元紙幣，未經分割』；偽造五百元紙幣成
    品計六十七紙）。嗣於九十一年八月九日晚間九時三十分許，為警在臺北縣板橋
    市○○街一三八巷一弄三０八號四樓被告乙○○與己○○之上址住處內當場查獲
    上情，並扣得上開偽造紙幣多紙、五百元木頭章一個及驗鈔機一台，復在被告己○○所使用之ＥＴ─６７９（按應係Ｅ七─６７９）號營業用小客車上扣得上開
    製造工具一批、偽鈔空白原紙、偽鈔防偽線及偽鈔製造塗漆原料各一批等物。案
    經臺北市政府警察局萬華分局報告偵辦。因認被告乙○○涉犯妨害國幣懲治條例
    第三條第一項之罪嫌。
二、按犯罪事實應依證據認定之，無證據不得推定其犯罪事實；又不能證明被告犯罪
    者，應諭知無罪之判決；刑事訴訟法第一百五十四條、第三百零一條第一項分別
    定有明文。又犯罪事實之認定，應憑真實之證據，倘證據是否真實尚欠明確，自
    難以擬制推測之方法，為其判斷之基礎；而認定犯罪事實之證據係指足以認定被
    告確有犯罪行為之積極證據而言，該項證據自須適合於被告犯罪事實之認定，始
    得採為斷罪資料，最高法院五十三年著有臺上字第六五六號、二十九年上字第三
    一０五號判例。且刑事訴訟上證明之資料，無論其為直接或間接證據，均須達於
    通常一般之人均不致有所懷疑，而得確信其為真實之程度，始得據為有罪之認定
    ，若其關於被告是否犯罪之證明未能達此程度，而有合理懷疑之存在，致使無從
    形成有罪之確信，根據「罪證有疑，利於被告」之證據法則，即不得遽為不利被
    告之認定，亦有最高法院七十六年度臺上字第四九八六號判例可稽。其以情況證
    據（即間接證據）斷罪時，尤須基於該證據在直接關係上所可證明之他項情況事
    實，本乎推理作用足以確證被告有罪，方為合法，不得徒憑主觀上之推想，將一
    般經驗上有利被告之其他合理情況逕予排除，此觀諸最高法院三十二年上字第六
    十七號判例意旨亦甚彰明。
三、公訴意旨認被告乙○○涉犯妨害國幣懲治條例第三條第一項之偽造幣券之罪嫌，
    無非以「警方查獲之前開偽鈔與製造偽鈔之工具之處－臺北縣板橋市○○街一三
    八巷一弄三０八號四樓，係被告乙○○與被告己○○之住處，故被告乙○○既住
    在上址，對於該等物品在該處應無不知之理，所以被告乙○○應有與被告己○○
    共同參與製造偽鈔之妨害國幣懲治條例第三條第一項之偽造幣券之罪嫌」等情，
    為主要論據。
四、訊據被告乙○○固坦承警方於九十一年八月九日下午九時三十分許，至臺北縣板
    橋市○○街一三八巷一弄三０八號四樓查獲前開偽鈔與製造偽鈔之工具時，彼在
    現場，惟堅詞否認有何涉犯偽造幣券之犯行，辯稱：「我沒有與被告己○○住在
    一起，我只是偶而去找己○○而已，我絕對沒有偽造紙鈔之犯行，我也不知道被
    告己○○是否有偽造紙鈔。」等語。
五、經查：
（一）上址警方所查獲並扣到偽鈔與製造偽鈔工具之處─臺北縣板橋市○○街一三八
      巷一弄三０八號四樓，係被告己○○在居住之處，被告乙○○偶爾會去該處找
      被告己○○，惟該處通常是被告己○○在居住等情，業據被告己○○供述明確
      （見本院九十二年六月五日訊問筆錄），核與被告乙○○供述之情節相符。足
      徵上址平常既係被告己○○在居住，被告乙○○只是偶爾去上址找被告己○○
      ，則尚難以警方扣到該等物品時，被告乙○○在該處，即遽謂彼必有參與偽造
      幣券之行為。
（二）抑且，警方於九十一年八月九日下午九時三十分許，至被告己○○之居處─臺
      北縣板橋市○○街一三八巷一弄三０八號四樓，查獲前開偽鈔與製造偽鈔之工
      具時，並在該處附近被告己○○所停放平日彼所駕駛之Ｅ七－六七九號營業用
      小客車後行李箱扣得左列物品：(1)筆、美工刀各多支；膠帶多捲之偽鈔製造工
      具一批（臺北市政府警察局萬華分局證物袋編號十二）；(2)五百元、二百元、
      花紋等木頭印章共計二十三個（臺北市政府警察局萬華分局證物袋編號八）；
      (3)電腦磁碟機二部；(4)偽鈔空白原紙一批（臺北市政府警察局萬華分局證物袋
      編號十三）；(5)防偽線二批（臺北市政府警察局萬華分局證物袋編號十四與十
      四之一）；(6)塗漆原料二批（臺北市政府警察局萬華分局證物袋編號十五、十
      六）；(7)電腦一部（無硬碟、無外殼）等物等情，業據證人即當天查獲該等物
      品之警員辛○○、庚○○與高一峰到庭結證明確如前（見本院九十二年六月五
      日訊問筆錄），足徵為本件製造偽鈔犯行之人應係被告己○○，蓋既在被告己○○平日所居住之上址住處，及所駕駛之計程車扣得偽鈔與製造偽鈔之工具，
      則應係被告己○○為本件偽造幣券之犯行，否則焉會在彼平日居處與所駕駛之
      計程車上扣到該等物品？至被告乙○○僅是在警方查獲時，恰在上址被告己○○之居處，尚難以此即遽謂被告乙○○必有參與被告己○○之前開偽造幣券之
      犯行。
（三）另警方至上址臺北縣板橋市○○街一三八巷一弄三０八號四樓搜索時，在被告
      乙○○之皮包內搜出一張一千元之偽鈔與五百元之偽鈔五張等物一節，固據證
      人即警員庚○○到庭結證在卷（見本院九十二年六月五日訊問筆錄）。而被告
      乙○○亦自承持有該等鈔票，惟辯稱該等物品本來是放在上址房間桌上，彼看
      見便順手將之放進皮包裡，但彼真的不知道該等物品係屬偽鈔等語（見九十一
      年度偵字第一四八四七號偵查卷第二十九頁反面、本院九十二年六月五日訊問
      筆錄）。足徵縱被告乙○○持有該等偽鈔，然並無證據證明彼知道該等鈔票係
      屬偽造，亦無證據證明彼有參與偽造幣券之犯行，故尚難以在彼之皮包查出前
      開偽鈔，即遽謂彼有何偽造幣券之犯行。
六、綜上諸情參互以析，尚乏明確之積極證據足證被告乙○○涉犯妨害國幣懲治條例
    第三條第一項之偽造幣券之罪嫌。此外，復查無其他積極證據足認被告乙○○有
    何上開犯行，揆諸前開規定及判例意旨，自應為無罪之諭知，以昭審適。
七、至被告乙○○未得被告己○○之同意，擅自於九十一年八月九日，在被告己○○
    之上址居處－臺北縣板橋市○○街一三八巷一弄三０八號四樓，將放在上址房間
    桌上之一千元偽鈔一張與五百元之偽鈔五張，放進彼之皮包內之行為，是否涉犯
    刑法第三百二十條第一項之竊盜罪嫌，此部分未經公訴人起訴，本院無從予以審
    究，應由公訴人另行偵辦。
據上論斷，應依刑事訴訟法第二百九十九條第一項前段、第三百零一條第一項，妨害
國幣懲治條例第三條第一項、第六條，刑法第十一條前段、第二十八條、第五十六條
、第二百零一條第一項、第五十五條、第二百零五條、第三十八條第一項第二款、第
三項，罰金罰鍰提高標準條例第一條前段，判決如主文。
本案經檢察官魏正杰到庭執行職務
中      華      民      國    九十二    年      九      月    二十九    日
                          臺灣板橋地方法院刑事第四庭
          法  官  許必奇
右正本證明與原本無異。
如不服本判決，應於判決送達後十日內，向本院提出上訴狀。
                              書記官  金和國
中      華      民      國    九十二    年      九      月    二十九    日
附錄：
妨害國幣懲治條例第三條：
意圖供行使之用，而偽造、變造帣者，處無期徒刑或五牛以上有期徒刑，得併科五千
元以下罰金。
犯前項之罪，因而擾亂金融，情節重大者，處死刑。
第一項之未遂犯罰之。
刑法第二百零一條第一項：
意圖供行使之用，而偽造、變造公債票，公司股票或其他有價證券者，處三年以上十
年以下有期徒刑，得併三千元以下罰金。


司法院資訊處製作；財團法人民間司法改革基金會備份。
